【裁判字號】    91,訴,2535
【裁判日期】    920219
【裁判案由】    返還借款
【裁判全文】
臺灣台南地方法院民事判決  九十一年度訴字第二五三五號
    原      告    台南區中小企業銀行股份有限公司新興分公司
    法定代理人    丁○○
    訴訟代理人    己○○
    被      告    富士山通運有限公司
    兼法定代理人  甲○○
                              .
                  戊○○
                              .
                  丙○○
                              .
                  乙○○
                              .
右當事人間請求返還借款事件，本院判決如左：
    主      文
被告應連帶給付原告新台幣壹佰柒拾壹萬零伍佰零陸元，及自民國九十年十二月二十
九日起至清償日止，按年息百分之九．二七計算之利息，暨自民國九十一年一月三十
日起至清償日止，逾期在六個月以內者，按上開利率百分之十，逾期超過六個月者另
按上開利率百分之二十計算之違約金。
原告其餘之訴駁回。
訴訟費用由被告連帶負擔。
    事實及理由
一、被告富士山通運有限公司、戊○○、丙○○、甲○○等四人均未於最後言詞辯論
    期日到場，亦未提出書狀作何聲明或到庭陳述，其四人經合法通知，未於言詞辯
    論期日到場，核無民事訴訟法第三百八十六條所列各款情形，爰依原告之聲請，
    由其一造辯論而為判決。
二、原告主張：被告富士山通運有限公司邀同戊○○、乙○○、甲○○、丙○○為連
    帶保證人，於民國（下同）九十年六月二十九日向原告借款新台幣（下同）貳佰
    萬元，約定期限自九十年六月二十九日起至九十三年六月二十九日止，利息則按
    原告之基本放款利率（貸放時為年息百分之十．０七）加年息百分之０．九三計
    算，除同意隨原告之基本放款利率調整外，並同意按原告之「放款利率加減碼標
    準」機動調整之。另約定如有一期未按期攤還或繳息時，即喪失期限利益，應一
    次償還全本金、利息及自逾期日起至清償日止，在六個月以內者，加付上開利率
    之百分之十；超過六個月者，加付上開利率之百分之二十之違約金，詎料被告富
    士山通運有限公司自九十一年一月二十九日起即違約未履行，僅繳息至九十年十
    二月二十九日，依約已喪失期限利益，應一次償還全部未還本金、利息及違約金
    。而目前放款利率已調整為年息百分之十．０二五，經核其尚欠借款本金一百七
    十一萬零五百零六元，及自九十年十二月二十九日起之利息、違約金，被告等自
    應負連帶清償責任，爰依消費借貸契約及連帶保證責任之約定，請求判令被告應
    連帶給付原告借款本金餘額一百七十一萬零五百零六元，及自九十年十二月二十
    九日起至清償日止，按年息百分之十．九二五計算之利息，暨自九十一年一月三
    十日起至清償日止，逾期在六個月以內者，按上開利率百分之十，逾期超過六個
    月者另按上開利率百分之二十計算之違約金等語，並提出借據一紙、授信約定書
    一份、放款撥款傳票一紙、轉帳收入傳票一紙、放款帳卡一份、利率查詢單一紙
    、牌告利率表二紙、公告一份、中央銀行業務局函一紙、台南區中小企業銀行函
    一紙等為憑。
三、被告乙○○陳稱：對原告請求的金額、利息及違約金，我一個人沒有辦法負擔這
    麼多錢，關於利率方面，我也不能決定，要看其他債務人的意見。，關於利率方
    面，我一個人也沒有辦法負擔等語。
四、原告主張之前揭事實，固據其提出借據一紙、授信約定書一份、放款撥款傳票一
    紙、轉帳收入傳票一紙、放款帳卡一份、利率查詢單一紙、牌告利率表二紙、公
    告一份、中央銀行業務局函一紙、台南區中小企業銀行函一紙等為憑，除關於利
    率之計算外，餘並為被告乙○○所不爭執，而其餘被告四人復均未到庭為有利於
    己之主張或陳述，自堪認原告所主張關於本件被告等之借款餘額及自九十年十二
    月二十九日起即未依約繳納利息等情為真。惟原告請求被告等支付之利息即年息
    百分之十．九二五部分，原告雖以牌告利率表二紙、公告一份、中央銀行業務局
    函一紙、台南區中小企業銀行函一紙等為憑，主張目前放款利率，業經以公告方
    式而已調整為年息百分之十．九二五云云。惟依兩造所訂借據第四條第一項第二
    目約定，其利息之計算方式為：「按貴行基本放款利率（貸放時年息為百分之十
    ．０七０）加年息百分之０．九三，按月計付利息，本借款存續期間除同意隨貴
    行基本放款利率調整外，並同意按貴行『放款利率加減碼標準』機動調整，自調
    整日（含當日）後之第一個應繳款日起隨同調整之。」是依前揭借據之約定，其
    影響兩造間借款利率之要素，計有「原告基本放款利率」及「放款利率加減碼」
    等二項，而放款利率加減碼在兩造之借據業已約定為「加年息百分之０．九三」
    ，迄無變動，是影響本借款之利率因素，僅剩原告公司之基本放款利率。查原告
    公司基本放款利率，依原告所提牌告利率表，九十年六月五日之基本放款利率為
    百分之十．０七０，九十年十一月十九日起之基本放款利率則調整為百分之八．
    三四，則兩造自九十年十一月十九日起，本件借款之利率應以基本放款利率百分
    之八．三四加年息百分之０．九三計算，即本件放款利率自九十年十一月十九日
    起應調整為年息百分之九．二七。至於原告主張年息為百分之十．九二五，其計
    算之方式，依台南區中小企業銀行九十年七月一日南銀總業字第三九二一號函，
    應為：新訂定之之基本放款利率八．三四％加原契約約定加減碼數０．九三％加
    「固定調整幅度」即調整前後之差價一．六六五％而得（依此計算，年息應為十
    ．九三五％，亦與原告主張之利率不同），惟此項「固定調整幅度」一．六六五
    ％價差，既並屬兩造所立借據上之「貴行基本款利率」，亦非屬「放款利率加減
    碼標準」，核非計算本件借款利率之要素，乃原告巧立名目，將之歸類為「放款
    利率加減碼標準」，以公告之方式使其表面上符合借據第四點第二項之內容，而
    將基本放款利率調降後，變相加計而回復其調降前之基本放款利率而已，此變相
    加計利息之方式，非但與借據上約定之精神未符，亦與低利率之經濟現況相違，
    自不足取。是原告本件關於利息及違約金之請求，自應限於年息百分之九．二七
    ，其超過部分不應准許。原告之請求，其超過年息百分之九．二七部分，既未能
    舉證以明，業屬無憑，雖被告乙○○已就此利率部分僅為不能決定之表示，亦不
    能因此而認原告得就此超過之利率部分得為請求。從而原告依據兩造所訂之消費
    借貸契約及連帶保證責任之約定，請求被告應連帶給付原告在借款本金餘額壹佰
    柒拾壹萬零伍佰零陸元，及自九十年十二月二十九日起至清償日止，按年息百分
    之九．二七計算之利息，暨自九十一年一月三十日起至清償日止，逾期在六個月
    以內者，按上開利率百分之十，逾期超過六個月者另按上開利率百分之二十計算
    之違約金之範圍內為有理由，應予准許；其超過此部分之請求，尚屬無憑，為無
    理由，應予駁回。
五、據上論結：本件原告之訴為一部有理由、一部無理由，並依民事訴訟法第三百八
    十五條第一項前段、第七十九條但書、第八十五條第第二項，判決如主文。
中      華      民      國    九十二    年      二      月    十  九    日
                              臺灣台南地方法院民事第二庭
~B法      官  王  國  忠
右為正本係照原本作成
如對本判決不服須於判決送達後二十日內向本院提出上訴狀。
中      華      民      國    九十二    年      二      月    十  九    日
~B法院書記官  陳  富  賓


司法院資訊處製作；財團法人民間司法改革基金會備份。
